【裁判字號】    90,台上,2394
【裁判日期】    900419
【裁判案由】    違反毒品危害防制條例
【裁判全文】
最高法院刑事判決                                九十年度台上字第二三九四號
    上   訴   人  台灣高等法院台中分院檢察署檢察官
    上訴人即被告  甲○○
    選 任辯護 人  柯開運律師
    被        告  鄭錦民
右上訴人等因被告等違反毒品危害防制條例案件，不服台灣高等法院台中分院中華民
國八十九年十二月十九日第二審判決（八十八年度上訴字第二三六二號，起訴案號：
台灣台中地方法院檢察署八十七年度偵字第二○四三九、二一五二三、二四六三七號
），提起上訴，本院判決如左：
    主  文
原判決關於甲○○及鄭錦民販賣第一級、第二級毒品部分撤銷，發回台灣高等法院台
中分院。
    理  由
本件原判決認定上訴人即被告甲○○為支應龐大費用支出，獲知第一級毒品海洛因、
第二級毒品安非他命等經政府大力追緝，有厚利可圖，竟基於意圖營利，販賣第一、
二級毒品之犯意，於民國八十七年九月十七日上午十時許，在台中市○區○○街一九
二號三樓其租住處，向姓名不詳、綽號「玖佰」之成年男子，以新台幣（下同）七、
八十萬元購得如原判決附表一所示之毒品、分裝袋、磅秤等物品，並將該毒品置於上
開一九二號租住處冰箱內，其餘物品則置於屋內；另並計劃分裝販售，旋於當日即九
月十七日下午七時三十分許，在上址台中市○區○○街一九二號三樓為警循線查獲，
並當場扣得該附表一所示之物品等情。因而撤銷第一審關於甲○○部分之判決，改判
依想像競合犯論處其販賣第一級毒品罪刑（累犯，無期徒刑），並以公訴意旨略以：
被告鄭錦民與甲○○、侯義德、楊孟慶（以上二人販賣毒品部分，楊孟慶販賣第二級
毒品已經第一審判決無罪確定），為支應龐大費用支出，獲知第一、二級毒品經政府
大力追緝，有厚利可圖，四人竟共同基於意圖營利之犯意聯絡，自八十七年九月十六
日南下彰化縣向真實姓名待查之男子販入第一、二級毒品，而返回台中市○區○○街
一九二號三樓計劃分裝攜出販賣，嗣於八十七年九月十七日下午七時三十分許，在台
中市○號區○○街一九二號三樓為警循線查獲，並當場扣得楊孟慶、甲○○、侯義德
、鄭錦民四人所持有之第一級毒品九包（毛重約三百二十七點八公克）、第二級毒品
安非他命十四包（毛重約二千三百九十八點六公克，又起訴書誤書為五包）、磅秤一
台、研磨機一台、包裝袋二包（詳如原判決附表一所示），另循線在鄭錦民所駕駛懸
掛偽造之車號ＵＮ－五四三六號自用小客車內查扣第一級毒品海洛因十包（毛重約二
十三公克，又起訴書誤書為二包）、第二級毒品安非他命五包（毛重約十六點九公克
，又起訴書誤書為二包）、大麻一包（毛重約一點八公克）、分裝袋一包等物（詳如
原判決附表二所示）。因認被告鄭錦民涉犯毒品危害防制條例第四條第一項之共同販
賣第一級毒品罪嫌及同條第二項之共同販賣第二級毒品罪嫌云云，但經審理結果，認
此部分不能證明鄭錦民犯罪，因而撤銷第一審關於論處鄭錦民意圖販賣而持有第一級
、第二級毒品罪刑部分之判決，改判諭知鄭錦民無罪，固非無見。
惟查：(一)、原判決事實係認定甲○○將販入之毒品置於其租住處冰箱內，為警查獲；
而理由內則引述證人楊孟慶供稱毒品係在甲○○住處之桌上被查獲等語，並據以指駁
甲○○所辯毒品係他人寄放，不足採信之理由，自有認定之事實與所載理由相互矛盾
之違誤。(二)、原判決認定甲○○於八十七年九月十七日上午十時許，在其租住處，向
綽號「玖佰」之成年男子，以七、八十萬元購得如原判決附表一所示之毒品、分裝袋
、磅秤等物品之事實，係以同案被告楊孟慶冒用「楊孟振」名義於同年月十八日上午
在警訊所供為依據。但楊孟慶於同日下午警訊時，則供稱：「（警方查扣的毒品）是
甲○○向綽號『玖佰』以八十萬元購買海洛因的，而安非他命我就不知道了，只知道
是用郵寄的。」等語，復於一審時供稱：「人家寄甲○○的」等語（見警訊卷第九頁
反面、十三頁反面，一審卷第九十六頁反面），先後供詞顯不一致，究竟實情如何？
原審未切實查明及明其供詞何者為實在，遽行判決，亦有未盡調查及理由不備之違
誤。(三)、鄭錦民於偵查中已坦承在車上扣押如原判決附表二所示之毒品等為其所有（
見八十七年度偵字第二○四三九號卷第三十七頁反面），而扣案之海洛因、安非他命
各有一中包及數小包，分別淨重為十七‧五九公克及十四‧三四公克，如僅供自己施
用，其持有之數量能否謂係微小，且同時扣有分裝袋一包，該等分裝袋作何用途？有
無從中包再分裝為小包出售之意圖？凡此事項，與鄭錦民之犯罪形態如何，至關重要
，原審未詳予調查推敲說明，即以其數量微小，及無販賣毒品用具磅秤等物，所辯供
自用可採，為諭知其無罪之理由，尚嫌速斷，亦有可議。檢察官及甲○○上訴意旨，
分別指摘原判決關於鄭錦民無罪及甲○○部分不當，非全無理由，應認此部分有撤銷
發回更審之原因。
據上論結，應依刑事訴訟法第三百九十七條、第四百零一條，判決如主文。
中      華      民      國     九十     年      四      月     十九     日
                              最高法院刑事第十庭
                                  審判長法官  莊  登  照
                                        法官  洪  明  輝
                                        法官  蔡  清  遊
                                        法官  黃  一  鑫
                                        法官  林  秀  夫
      右正本證明與原本無異
                                              書  記  官
中      華      民      國     九十     年      四      月    二十七    日


司法院資訊處製作；財團法人民間司法改革基金會備份。
